【裁判字號】    97,易,1019
【裁判日期】    971209
【裁判案由】    重利
【裁判全文】
臺灣高雄地方法院刑事判決              97年度易字第1019號
公  訴  人  臺灣高雄地方法院檢察署檢察官
被      告  甲○○
上列被告因重利案件，經檢察官提起公訴（96年度偵字第28758
號），本院判決如下：
    主  文
甲○○共同犯重利罪，處有期徒刑陸月，如易科罰金，以新臺幣
貳仟元折算壹日。扣案借據壹本、保管條壹冊、名片貳盒、本票
簿貳本、NOKIA 行動電話（含SIM 卡，號碼：0000000000號）壹
支，均沒收。
    犯  罪  事  實
一、甲○○與真實年籍姓名不詳、綽號「小馬」之成年男子，共
    同基於重利之犯意聯絡，經營高利貸放款業務，藉由刊登報
    紙分類廣告宣傳並留0000000000號、0000000000號行動電話
    門號供作聯絡之方式招徠乙○○，而於民國96年8月底某日
    ，在屏東縣屏東市○○路、杭州街交岔口，趁乙○○急需用
    款之際，貸與乙○○新臺幣（下同）3 萬元（預扣第1 期利
    息及手續費共7,000 元，實拿2 萬3,000 元），約定以每7
    天為1 期，每期利息4,500 元（週年利率約百分之782） ，
    同時要求乙○○先簽發面額3 萬元之本票3 紙及提供身分證
    影本1 紙作為擔保，而取得與原本顯不相當之重利。嗣乙○
    ○還款遲延，2 人向乙○○催討未果，於96年10月4 日下午
    6 時許，甲○○再以0000000000號行動電話門號撥打電話予
    乙○○，要求當日還款，否則向其家人討債（恐嚇取財部分
    ，另為不起訴處分），乙○○無力償還重利遂報警求助，於
    96 年10 月4 日下午6 時30分許，甲○○前往高雄市○○區
    ○○路36號「瑪斯奴咖啡屋」收取借款本息之際，為警當場
    逮捕，並在所駕駛車牌號碼：2060-FG 號自用小客車上搜獲
    乙○○所簽發本票3 紙、身分證影本1 紙及借據1 本、保管
    條1冊 、名片2 盒、本票簿2 本、NOKIA 行動電話（含SIM
    卡，號碼：00000000 00 號）1 支。
二、案經高雄市政府警察局三民第二分局報告臺灣高雄地方法院
    檢察署檢察官偵查起訴。
    理  由
一、按被告以外之人於審判外之言詞或書面陳述，除法律有規定
    者外，不得作為證據；又被告以外之人於審判外之陳述，雖
    不符刑事訴訟法第159 條之1 至第159 條之4 之規定，而經
    當事人於審判程序同意作為證據，法院審酌該言詞陳述或書
    面陳述作成時之情況，認為適當者，亦得為證據；當事人、
    代理人或辯護人於法院調查證據時，知有第159 條第1 項不
    得為證據之情形，而未於言詞辯論終結前聲明異議者，視為
    有前項之同意。刑事訴訟法第159 條第1 項、第159 條之5
    分別定有明文。經查，本判決所引用之各項證據資料，其屬
    於被告以外之人於審判外之言詞、書面陳述者，均據本院於
    調查證據程序逐一提示並告以要旨，檢察官、被告、辯護人
    均知該等證據為被告以外之人之審判外陳述，均未於言詞辯
    論終結前聲明異議，本院審酌上開證據作成時之情況，亦無
    不當取供等情形，認為以之作為本案之證據亦屬適當，依刑
    事訴訟法第159 條之5 規定，應有證據能力。
二、訊據被告甲○○固坦承有於報紙刊登分類廣告，及使用行動
    電話0000000000號，從事借放款之業務，並借款30,000元與
    乙○○，惟矢口否認有何共同重利之犯行，辯稱：伊有作乙
    ○○這個客人，但扣掉利息後，乙○○實際拿到28,500元，
    且至今皆未還款，簽立本票僅係擔保性質。伊並不認識「小
    馬」，只是在夜市遇到，「小馬」有拿2 盒名片要伊幫忙發
    云云。經查：
  (一)上揭事實業據證人即被害人乙○○於警詢及偵查中證稱：伊
    於報紙分類廣告上看見有刊登借款，聯絡電話為0000000000
    號、0000000000號，經伊聯繫後，與被告及綽號「小馬」之
    男子於屏東縣屏東市○○路、杭州街交岔口完成借款交易，
    伊借30,000元扣掉利息及手續費實拿23,000元，約定每7 日
    再還利息4,500 元，並簽立30, 000 元之本票3 張。後來伊
    無法正常還款，被告就一直來向伊催討，伊只好報警處理等
    語明確，並有扣案乙○○所簽發本票3 紙、身分證影本1 紙
    及借據1 本、保管條1 冊、名片2 盒（其上印有日仔會小馬
    0000000000）、本票簿2 本、行動電話（含SIM 卡）1 支在
    卷可稽。又被害人乙○○於96年9 月30日至10月4 日間，與
    被告所使用之行動電話號碼0000000000號，及上開名片中之
    行動電話號碼0000000000號有多次之通話，亦有卷附被害人
    乙○○所使用行動電話0000000000號之通聯紀錄1 份（參偵
    查卷第85、86頁）可證，顯見被告與「小馬」共同經營本件
    對被害人乙○○之放款業務。
  (二)被告雖以前詞置辯，惟衡諸常情，一般民間私人從事之放貸
    業務，尤其係透過報紙刊登分類廣告招徠客戶者，皆以獲取
    高額利息為目的，且亦不會將此放款業務所用之名片隨意交
    由不熟識之人發放。被告辯稱伊借款30,000元與乙○○，僅
    收取1,500 元之利息，且伊與「小馬」並無認識，僅係在夜
    市遇到，即由「小馬」交付2 盒名片請其代為發放，顯皆與
    常情不符。又被告若確實未向被害人乙○○收取高額利息，
    則其縱使為求擔保而要求乙○○簽立本票，亦應僅需簽立借
    款數額之30,000元本票1 張即可，何以需要求乙○○簽立面
    額30,000元之本票3 張，金額共達90,000元？是被告所辯顯
    係卸責之詞，並不足採信。本件事證明確，被告犯行堪以認
    定，應依法論科。
三、本件被告甲○○趁乙○○急需用錢之際，貸與乙○○30,000
    元，約定以每7 天為1 期，每期利息4,500 元，週年利率高
    達約百分之872 ，並預扣第1 期利息及手續費7,000 元，由
    乙○○實拿23,000元，而取得與原本顯不相當之重利，是核
    被告所為，係犯刑法第344 條之重利罪。其與「小馬」具有
    犯意聯絡及行為分擔，應依共同正犯論處。爰審酌被告不思
    以正當途徑賺取所得，與「小馬」共同從事貸款工作，收取
    重利，並要求被害人簽發面額合計9 萬元之本票3 紙供作擔
    保；另考量被告於偵、審中否認犯行，及其犯罪動機、手段
    與所造成之危害等一切情狀，爰量處如主文所示之刑。再審
    酌被告收取高額利息之情形可觀等情，並諭知如易科罰金以
    新臺幣2,000 元折算1 日之標準，以資警惕。扣案之借據1
    本、保管條1 冊、名片2 盒、本票簿2 本、NOKIA 行動電話
    （含SIM 卡，號碼：0000000000號）1 支，係被告供本件犯
    重利罪所用之物，應依刑法第38條第1 項第2 款之規定宣告
    沒收。至扣案之乙○○所簽發本票3 紙及身分證影本1 紙，
    係被害人乙○○於借款後所交付予被告供為借貸之擔保，可
    供被告於被害人貸借之金額內求償，且被害人亦得清償借款
    而請求被告返還，非被告所有之物，有最高法院92年度台非
    字第280 號、92年度台上字第2923號判決意旨可資參照，爰
    不為沒收之宣告，併此敘明。
四、據上論斷，應依刑事訴訟法第299 條第1 項前段，刑法第28
    條、344 條、第41條第1 項前段、第38條第1 項第2 款，刑
    法施行法第1 條之1 ，判決如主文。
本案經檢察官丙○○到庭執行職務。
中    華    民    國    97    年    12    月    9     日
                  刑事第十八庭  審判長法  官  廖建瑜
                                      法  官  林永村
                                      法  官  林裕凱
以上正本證明與原本無異。
如不服本判決應於收受送達後10日內向本院提出上訴書狀，並應
敘述具體理由；如未敘述上訴理由者，應於上訴期間屆滿後20日
內向本院補提理由書（均須按他造當事人之人數附繕本）「切勿
逕送上級法院」。
中    華    民    國    97    年    12    月    9     日
                                      書記官  黃靖媛
附錄所犯法條
刑法第344條


司法院資訊處製作；財團法人民間司法改革基金會備份。
